臺灣臺南地方法院刑事判決　　　　　　　　　　　　　九十一年度易字第四二號
　　公　訴　人　　臺灣台南地方法院檢察署檢察官
　　被　　　告　　乙○○
　　輔　佐　人　　甲○○
　　即被告之配偶
　　選任辯護人　　卓平仲
右列被告因竊盜案件，經檢察官提起公訴（九十一年度偵字第一六一九號），本院判
決如左：
    主  文
乙○○竊盜，處拘役伍拾玖日，如易科罰金，以銀元佰元折算壹日。
    事  實
一、乙○○因患有戀物癖，竟意圖為自己不法之所有，於民國（下同）九十一年二月
    六日上午七時二十分許，行經臺南縣西港鄉慶安村四鄰中州三十五號沈櫻桃住處
    後院時，見該處晾曬女用內衣褲，即自後門（未設置門扇、牆垣）進入（尚未構
    成毀越門扇、牆垣竊盜罪；無故侵入住宅部分未據告訴及起訴），竊取沈櫻桃所
    有之女用胸罩一件，得手後轉身離去時，為沈櫻桃之夫黃萬棟發覺，報警處理而
    當場查獲。
二、案經臺南縣警察局佳里分局報請台灣台南地方法院檢察署檢察官。
    理  由
一、訊據被告乙○○矢口否認有何竊盜犯行，辯稱：伊當時癲癇症發作，不知道在偷
    內衣，直到被人抓到，身體開始痛了，才有意識云云。然查：
  (一)右開犯罪事實，迭據被告於警訊及偵查中供承不諱，核與被害人沈櫻桃及證人黃
    萬棟指訴情節相符，復有扣押書及領結各一紙附卷可稽，堪信被告之自白與事實
    相符。
  (二)被告前有多次竊盜前科，且行為態樣均係竊取女用內衣褲，業經本院調取本院七
    十七年度易字第一九七一號、八十三年度易字第四一九九號、本院新營簡易庭八
    十七年度營簡字第一四六號及九十年度營簡字第一○四號刑事卷宗核閱屬實，被
    告於本院調查中亦自稱前幾次竊盜犯行均係因癲癇發作所致，且伊在當完兵後即
    罹患癲癇症，父親有帶伊去奇美、新樓等醫院看病，目前仍在吃藥控制等語（本
    院九十一年四月二十五日訊問筆錄），惟倘若被告以往多次竊盜犯行確係因癲癇
    發作所致，當已自歷次刑罰中獲取教訓，並按時服用藥物避免行為再次失控，然
    被告未為此舉，反以忘記吃藥等語置辯，實與常情有違。參以被告於警訊中供稱
    本次竊盜犯行係伊騎車前往佳里鎮買老鼠夾時，行經沈櫻桃住處後院時所發生等
    語，另於本院調查中辯稱：伊是於癲癇發作下行竊云云，故依被告之說詞，可推
    認被告係於騎車途中癲癇發作而行竊，惟騎車係需平衡感、專注力及判斷力之行
    為，被告能將機車安全騎至行竊地點，並選定拿取的物品，事後並能詳述其所為
    前開各項行為之始末，顯然被告於行竊時並非完全喪失意識。再者，被告辯稱每
    次都是被打到感覺身體疼痛後，才恢復意識，但就醫學上，並無痛覺可以終止癲
    癇發作的說法，有行政院衛生署嘉南療養院九十一年十月二十一日九一嘉南般字
    第○四○八八號函附司法精神鑑定報告在卷可按。是綜合上情以觀，被告前開所
    辯，純屬臨訟卸責之詞，不足採信。本件事證明確，被告犯行堪以認定。
二、至於被告雖患有癲癇症，有奇美醫院九十一年五月八日九一奇醫字第一七八二號
    病歷摘要表一紙附卷可稽。惟被告經本院依職權委請行政院衛生署嘉南療養院施
    予精神鑑定結果：「謝員自七十七年開始，就被以同樣的偷竊行為，不斷地遭到
    逮捕，而且在之前的筆錄中（七十七年至九十年），謝員可以詳細的描述犯案過
    程，承認有竊取女性內衣褲的衝動，得手後會拿來欣賞和聞味道，可見謝員犯案
    的當時意識清楚，而且了解行竊的目的。從九十一年的偵查卷宗開始，謝員即表
    示自己因患有癲癇，在發作的時候自己根本不知道發生了什麼事情，直到被打到
    身體開始痛了，才知道自己又去拿別人的內衣褲。根據謝員的表示，他自從七十
    五年開始就接受抗癲癇藥物治療，因此癲癇對於謝員行為的影響，至少可以追溯
    至七十五年，然檢視謝員從七十七年以來被起訴的這六次行竊模式幾乎都非常相
    似，而前幾次謝員是在意識清楚的情況下行竊，因此對於謝員稱此次也是因為癲
    癇發作，在自己意識不清楚的情況下行竊的說法，難以成立。部分癲癇發作的病
    人，可能仍有行走活動的能力，但能否從事複雜動作值得存疑，謝員表示此次發
    作是在騎車要去買東西的途中發生，但是騎車是一個需要平衡感、專注力以及判
    斷力的行為，謝員能夠將機車安全地騎到行竊地點，然後選定拿取的物品，表示
    在這整個過程中，謝員仍然具有一定程度之判斷力。此外，謝員亦表示每次都是
    被打到感覺身體疼痛後，才會恢復意識，但是就醫學上而言，並無痛覺可以終止
    癲癇發作的說法。從心理衡鑑結果來看，謝員性格上有明顯的自卑傾向，處理情
    緒較為壓抑，無法排除屢次拿他人女用內衣褲的行為，是始於潛在心理衝動下的
    結果，而謝員智能雖屬正常範圍但為中下程度，本身的自我強度可能不足，以致
    於無法有效處理自己內在的各種需求，偷竊女性內衣褲的行為，較可能是因為精
    神及心理問題所致。故綜合上述的結果，研判謝員就犯行時的精神狀況及行為並
    未達到精神耗弱或心神喪失的程度。」，有上開司法精神鑑定報告在卷可按，是
    被告前揭犯行，並非處於心神喪失或精神耗弱下所為，堪可認定，自無從依法減
    輕其刑或不罰，併予敘明。
三、核被告乙○○所為，係犯刑法第三百二十條第一項竊盜罪。爰審酌被告罹患「戀
    物癖」病症，及其犯罪之動機、目的、手段，竊盜所得不多，所生危害非鉅，犯
    後飾詞否認犯行等一切情狀，量處如主文所示之刑，並諭知易科罰金之折算標準
    ，以示懲儆。至公訴人雖以被告先前已有多次竊盜犯行，於九十一年一月九日方
    因竊盜案件，經本院判處有期徒刑六月確定，復於同年二月六日再犯本件竊盜罪
    ，顯見其輕忽法律及社會秩序，已有犯竊盜罪之習慣，請求本院對被告諭知於刑
    之執行前令入勞動場所強制工作等語，惟本院衡量被告所犯本件竊盜罪及先前多
    次竊取女用內衣褲之犯行，實係因罹「戀物癖」所致，且情節均非重大，亦尚不
    足認為其已有犯竊盜罪之習慣或以犯此罪為常業，基於保安處分與有期徒刑、拘
    役之執行同為拘束被告身體之自由，基於公法上比例原則落實於刑法而生之罪刑
    相當原則及禁止重複評價原則，認為宣告被告如主文所示之刑，已足以完全評價
    被告之犯罪行為，是尚無依竊盜犯贓物犯保安處分條例第三條之規定對被告施以
    強制工作之保安處分之必要，公訴人前揭請求，略有過重，爰不為令被告於刑之
    執行前入勞動場所強制工作之諭知，惟被告因「戀物癖」之潛在心理衝動下所生
    行為，仍應積極施予心理治療及行為治療始能有效遏止再犯，併予敘明。
據上論斷，應依刑事訴訟法第二百九十九條第一項前段，刑法第三百二十條第一項、
第四十一條第一項前段，罰金罰鍰提高標準條例第一條前段、第二條，判決如主文。
中      華      民      國    九十一    年     十一     月    二十八    日
                                臺灣臺南地方法院刑事第四庭
                                  審判長法  官  蘇  義  洲
                                        法  官  鍾  邦  久
                                        法  官  陳  燁  真
右正本證明與原本無異。
如不服本判決，應於判決送達後十日內向本院提出上訴狀( 應附繕本 )。
                                        書記官  黃  富  煜
中      華      民      國    九十一    年     十二     月      二      日
附錄本案論罪科刑法條全文：
中華民國刑法第三百二十條第一項
意圖為自己或第三人不法之所有，而竊取他人之動產者，為竊盜罪，處五年以下有期
徒刑、拘役或五百元以下罰金。
